臺灣臺東地方法院民事裁定　九十四年度再字第七號
　　再審原告　　丁○○
　　　　　　　　甲○○
　　　　　　　　丙○○
　　　　　　　　乙○○
　　訴訟代理人　戊○
　　再審被告　　己○○
右當事人間請求再審之訴事件，再審原告對於中華民國九十三年十二月三日本院八十
八年度重訴字第七號民事確定判決提起再審之訴，本院裁定如左：
    主      文
再審之訴駁回。
再審訴訟費用由再審原告負擔。
    理      由
一、按再審之訴，應於三十日之不變期間內提起。前項期間，自判決確定時起算。但
    再審之理由知悉在後者，自知悉時起算。再審之訴，自判決確定時起，其再審之
    理由發生於判決確定後者，自發生時起如已逾五年者，不得提起。但以第四百九
    十六條第一項第五款、第六款或第十二款情形為再審之理由者，不在此限。民事
    訴訟法第五百條定有明文。又對於第二審判決於上訴期間內提起上訴者，其上訴
    因不合法而被以裁定駁回時，在該裁定確定前，尚無從斷定上訴為不合法。因之
    ，應於駁回上訴之裁定確定時，始知悉原判決確定（司法院院解字第三○○七號
    解釋參照），故對於該原判決提起再審之訴者，其提起再審之訴之不變期間，應
　　自駁回上訴之裁定確定時起算。最高法院亦著有六十七年臺抗字第四九五號判例
　　可資參照。查本院八十八年重訴字第七號請求所有權移轉登記事件於九十三年十
　　二月三日判決原告之訴駁回後，於同年月七日送達於原告即再審原告，再審原告
    不服，於同年月二十三日具狀提起上訴，惟因未依規定繳納上訴裁判費，經本院
    於同年月二十八日裁定命於裁定送達後十日內補繳上訴裁判費，再審原告於同年
    月三十日及九十四年一月五日分別收受上開裁定之送達，然並未遵期繳納上訴裁
    判費，終經本院於九十四年二月一日以裁定駁回再審原告之上訴，並於同年月四
    日送達於原告即再審原告收受之事實，業經本院依職權調取本院八十八年度重訴
    字第七號卷宗查閱所附相關判決書，裁定書及送達證書屬實，依上述說明，本件
    再審原告應於本院上開駁回上訴之裁定確定時即九十三年二月十四日始知悉原判
    決確定，雖再審原告於同年三月九日誤向無管轄權之臺灣高等法院花蓮分院提起
    再審之訴，惟依民事訴訟法第二十八條第一項、第三十一條第一項規定，本件既
    經臺灣高等法院花蓮分院以九十四年度再字第一號裁定移送本院，揆之前揭法條
    判例意旨，再審原告提起本件再審尚未逾三十日之不變期間自無庸疑，合先敘明
    。
二、再審原告主張略以：再審被告己○○騙取其表姐即再審原告之被繼承人潘正枝所
    有坐落臺東縣臺東市○○○路五八五號房屋一棟，業經法院以偽造文書等罪判處
    再審被告有期徒刑一年在案，再審原告於民國八十八年一月八日向鈞院提起請求
    所有權移轉登記之訴，鈞院竟接受再審被告所提十三年前偽造假據四張，面額總
    數為新臺幣（下同）二百三十九萬七千四百元，而於九十三年十二月三日以鈞院
    八十八年度重訴字第七號判決再審原告敗訴，要再審原告賠償再審被告所偽造之
    假借據四百餘萬元，顯屬非法判決，且再審原告之被繼承人潘正枝係長年肺病之
    人不識字，不會算帳，不可能與再審被告辦理過戶，辦理結算，原審認定有誤。
    再審原告不服原判決，於九十三年十二月二十三日提起上訴，惟因無法籌出上訴
    裁判費及律師費，致遭鈞院駁回而確定，為此特提起本件訴訟，請求重新審理以
    還公道等語。
三、復按再審之訴，應表明左列各款事項，提出於管轄法院為之：一、當事人及法定
    代理人。二、聲明不服之判決及提起再審之訴之陳述。三、應於如何程度廢棄原
    判決及就本案如何判決之聲明。四、再審理由及關於再審理由並遵守不變期間之
    證據。再審訴狀內，宜記載準備本案言詞辯論之事項。再審之訴不合法者，法院
    應以裁定駁回之。民事訴訟法第五百零一條、第五百零二條第一項亦分別定有明
    文。又提起再審之訴，應依民事訴訟法第五百零一條第一項第四款表明再審理由
    ，及關於再審理由並遵守不變期間之證據，此為必須具備之程式。所謂表明再審
    理由，必須指明確定判決有如何合於法定再審事由之具體情事始為相當，倘僅泛
    言有何條款之再審事由，而無具體情事者，仍難謂已合法表明再審事由。既未合
    法表明再審事由，即為無再審之事由，性質上無庸命其補正。最高法院亦著有六
    十一年臺再字第一三七號判例可資參照。經查：(1)再審原告所提再審被告經法院
    以偽造文書判處有期徒刑一節，現在最高法院審理中，有最高法院九十三年五月
    四日台刑未字第○九三○○○○四五三號函可稽（見原確定判決卷第三七七頁）
    ，顯見刑事案件尚未確定，不足為再審被告不利之認定。(2)再審原告述及之所謂
    偽造假借據四張，面額二百三十九萬七千四百元一事，係再審被告於九十年五月
    十四日提出原審供答辯之用（見原確定判決卷第一四一頁至一四五頁），然原審
    判決並未採為判決之基礎，有該判決書可證，且原審判決並無言及再審原告賠償
    再審被告上開金額，再審原告主張，顯有誤會。(3)原確定判決已敘明再審原告之
    被繼承人潘正枝於八十六年十月二十九日具狀向臺灣臺東地方法院檢察署檢察官
    提起對再審被告之詐欺告訴（即該署八十六年度偵字第三二五○號案件），告訴
    狀已表明由代書張玉皎辦理過戶，並由其夫戊○陪同於八十六年十一月十一日向
    檢察官陳明買賣價金細節，代書張玉皎亦於刑案中結證稱潘玉枝打電話請其到醫
    院拿相關文件去辦理過戶等語明確，潘正枝復於八十六年十二月五日於檢察官偵
    查時陳明尚欠再審被告五十九萬餘元等情，有該確定判決書可考，足徵再審原告
    上述主張，與事實不符，不足採信。
四、綜上所述，本件再審原告提起再審之訴，僅泛稱原確定判決為非法判決，無隻字
    片詞言及原確定判決有何合於法定再審事由之具體情事，且執陳詞以原確定判決
    所無之事實任意指摘原確定判決不當，依上揭法條判例意旨所示，本件再審之訴
    為不合法，應予駁回。
五、依民事訴訟法第五百零二條第一項、第九十五條、第七十八條、第八十五條第一
    　　項前段裁定如主文。
中　　　華　　　民　　　國　　九十四　　年　　　四　　　月　　二十七　　日
                                    臺灣臺東地方法院民事庭
                                        審判長法　官　李勝琛
                                              法　官　簡芳潔
　　　　　　　　　　　　　　　　　　　　　　　法　官　曾宗欽
右為正本係照原本作成
如對本裁定抗告須於裁定送達後十日內向本院提出抗告狀
中　　　華　　　民　　　國　　九十四　　年　　　四　　　月　　二十七　　日
~B法院書記官　蕭家玲
